臺灣高等法院高雄分院刑事判決　　　　　　　　　九十一年度交上易字第二七五號
　　上　訴　人
　　即　被　告　乙○○○
右上訴人因過失傷害案件，不服臺灣高雄地方法院九十一年度交易字第四一０號中華
民國九十一年九月十九日第一審判決（起訴案號：臺灣高雄地方法院檢察署九十一年
度偵字第一二四九八號），提起上訴，本院判決如左：
      主  文
上訴駁回。
乙○○○緩刑貳年。
    事實及理由
一本案經本院審理結果，認第一審判決認事用法及量刑均無不當，應予維持，並引用
  第一審判決書記載之事實、證據及理由。
二被告上訴意旨以，本件車禍之發生係告訴人騎腳踏車，車把兩邊各掛一大帶蔬果，
  年邁騎車不穩，由後撞擊被告所騎機車後部車牌而跌倒，並非被告騎機車超越告訴
  人腳踏車時未保持安全距離擦撞所致云云，然被告於本院中已坦承原先騎機車是在
  告訴人所騎腳踏車後面，是在超車以後才發現發生本件車禍，告訴人倒在地上等語
  （見本院卷第二一頁），核與告訴人警訊中指訴情節相符，足認本件車禍之發生係
  被告騎機車由後超越告訴人所騎腳踏車時，未注意車前狀況及二車併行之安全間距
  超車所致，是被告上訴前情置辯，否認犯罪，指摘原判決不當，為無理由。查被告
  於本院中已與告訴人甲○○○成立和解，賠償告訴人新台幣五萬五千元一事，為告
  訴人於本院中陳明，並表示原諒不願追究等語（見本院卷第二二頁），而被告前未
  曾受有期徒刑以上刑之宣告，因一時失慮，偶罹刑典，犯後已與告訴人和解，賠償
  損害，已如前述，足認被告犯後態度良好，經此刑之宣告（拘役五十日）後，應知
  警惕而無再犯之虞，本院因認暫不執行其刑為當，爰併宣告緩刑二年，用啟自新。
三據上論斷，應依刑事訴訟法第三百六十八條、第三百七十三條，刑法第七十四條第
  一款，判決如主文。
本案經檢察官林應華到庭執行職務。
中    華    民    國     九十一     年      十二      月      二十      日
                              臺灣高等法院高雄分院刑事第七庭
                                  審判長法官  李春昌
                                        法官  黃憲文
        法官  莊飛宗
右正本證明與原本無異。
不得上訴。
                                      書記官  張明賢
中    華    民    國     九十一     年      十二      月    二十三      日
                                                                        Ｋ
附件：
臺灣高雄地方法院刑事判決                        九十一年度交易字第四一號
    公  訴  人  臺灣高雄地方法院檢察署檢察官
    被      告  乙○○○  女  五十二歲（民國○○○年○月○日生）
                              住高雄市○○區○○街九四巷二弄一二號
                              居高雄市前鎮區○○○路六三號一五樓之三
                              身分證統一編號：Ｔ二七六八一五九號
右列被告因過失傷害案件，經檢察官提起公訴（九十一年度偵字第一二四九八號），
本院判決如左：
    主  文
乙○○○因過失傷害人，處拘役伍拾日，如易科罰金，以參佰元折算壹日。
    事  實
一、乙○○○於民國九十一年二月十九日上午八時二十分許，騎乘車牌號碼ＸＩＹ—
    一九三號重型機車，沿高雄市前鎮區○○○街由西往東方向行駛，途經該街四號
    附近，本應注意車前狀況及兩車併車之間隔，並隨時採取必要之安全措施，以避
    免危險之發生，且應注意汽車超車時，欲超越同一車道之前車，須先按鳴喇叭二
    單響或變換燈光一次，且須前行車減速靠邊或以手勢表示允讓後，後行車始得超
    越，超越時應顯示左方向燈並於前車左側保持半公尺以上之間隔超過，行至安全
    距離後，再顯示右方向燈駛入原行路線，而依當時客觀情狀天候晴，光線為日間
    自然光線，道路為市區道路○路面乾燥無缺陷，道路無障礙物，視距良好，且依
    其丙識、能力並無不能注意之情事，適有甲○○○騎乘兩輪腳踏車亦沿聖德二街
    由西往東在其右前方直行，其竟疏未注意應與甲○○○保持半公尺以上之間隔，
    亦未按鳴喇叭或變換燈光，即貿然自甲○○○之左後方往右前方超車，致其所騎
    乘之機車後方車牌與甲○○○騎乘之腳踏車前輪擦撞，甲○○○遂人車倒地，並
    受有左股骨轉子間骨折之傷害。
二、案經甲○○○訴由高雄市政府警察局前鎮分局報請台灣高雄地方法院檢察署檢察
    官偵查起訴。
    理  由
一、訊據被告乙○○○對於在右揭時、地，因欲超車而與告訴人甲○○○發生擦撞，
    並致告訴人甲○○○受有左股骨轉子間骨折之傷害等情，均坦承不諱，惟仍辯以
    ：是告訴人自己騎腳踏車重心不穩追撞到我的機車車牌而跌倒，並不是我撞倒她
    的云云。惟查：
（一）按駕駛人應注意車前狀況，並隨時採取必要之安全措施，且應注意汽車超車時
      ，欲超越同一車道之前車，須先按鳴喇叭二單響或變換燈光一次，且須前行車
      減速靠邊或以手勢表示允讓後，後行車始得超越，超越時應顯示左方向燈並於
      前車左側保持半公尺以上之間隔超過，行至安全距離後，再顯示右方向燈駛入
      原行路線，為道路交通安全規則第九十四條第三項、第一百零一第三款及第五
      款定所明文。查被告考領有重型機車駕駛執照，此有道路交通事故調查報告表
      及駕駛執照查詢結果在卷可稽（參警卷第五頁），故認前揭規定應屬被告應注
      意並能注意之事項。再依當時客觀情形，天候晴、日間自然光線、道路為市區
      道路○路面乾燥無缺陷、道路無障礙物、視距良好等情，此有上揭道路交通事
      故調查報告表一份可按，是以依被告之丙識、能力並無不能注意之情事，被告
      自應注意如欲超車應與前車保持半公尺以上之間隔，且應於超車前按鳴喇叭或
      變換燈光，並須待前行車減速靠邊或以手勢表示允讓後始得超越，而超越時應
      顯示左方向燈，並於行至安全距離後再顯示右方向燈駛入原路線為是。
（二）本件肇事地點位於高雄市前鎮區○○○街四號前，雖被告及告訴人於肇事後均
      已移動車輛，難以由二車之關係位置及形態究明肇事責任，惟告訴人指稱：「
      當時我們是同方向，我是在右邊，被告欲駛向路邊... 撞到我的前輪，我的車
      子就倒了，人也跟著坐到地上了」等語（見本院九十一年八月二十三日訊問筆
      錄），被告於本院審理時亦自承：「起先是告訴人在前面，我們二人是同方向
      」、「（問：你是否有超車？）有」、「（問：保持多寬距離？）約二尺，因
      人很多無法保持距離」、「（問：超車時有無按喇叭或變換燈光？）沒有」等
      語明確（見本院九十一年九月五日審判筆錄），足見被告當時在告訴人左後方
      欲駛往路邊，然並未保持半公尺以上之安全距離，亦未鳴按喇叭或變換燈光，
      即貿然由告訴人之左後方往右方超車切入，再佐以告訴人已年逾八十歲，所騎
      乘之交通工具為兩輪腳踏車，為告訴人及被告所不否認，足認告訴人之行車速
      度應不可能快於被告騎乘機車之速度，且被告亦自承原本告訴人之腳踏車在其
      前方，故實難想像告訴人能以如何之速度自後追撞被告機車後方之車牌；綜上
      ，顯以告訴人之指訴較為可採，被告上開辯詞應係事後避就之詞，不足採信。
      被告就本件車禍之發生，確有過失至為明確。
（三）告訴人因本件交通事故受有左股骨轉子間骨折之傷害，已據告訴人提出診斷證
      明書一紙為證。是認被告之過失行為與告訴人之傷害結果間，具有相當因果關
      係，本件事證明確，被告過失傷害犯行，堪以認定。
二、核被告所為，係犯刑法第二百八十四條第一項前段過失傷害罪。爰審酌被告就本
    件車禍發生有重大過失，告訴人尚無過失，告訴人所受之傷害程度，及被告迄今
    尚未與告訴人達成民事和解，惟念其無犯罪前科，素行尚稱良好，犯後亦已坦承
    部分犯行，尚有悔意等一切情狀，量處如主文所示之刑，並諭知易科罰金之折算
    標準。
據上論結，應依刑事訴訟法第二百九十九條第一項前段，刑法第二百八十四條第一項
前段、第四十一條第一項，罰金罰鍰提高標準條例第一條前段、第二條，判決如主文
。
中      華      民      國      九十一      年      九      月    十九  日
                                  臺灣高雄地方法院交通法庭
                                      審判長法官  黃建榮
                                          法官  楊宗翰
                                            法官  盧怡秀
右正本證明與原本無異。
如不服本判決，應於判決送達後十日內，向本院提出上訴狀。
                                          書記官  林佳蓉
中      華      民      國      九十一      年      九      月    二十  日
附錄論罪科刑法條：
中華民國刑法第二百八十四條 (過失傷害罪)
因過失傷害人者，處六月以下有期徒刑、拘役或五百元以下罰金，致重傷
者，處一年以下有期徒刑、拘役或五百元以下罰金。
從事業務之人，因業務上之過失傷害人者，處一年以下有期徒刑、拘役或
一千元以下罰金，致重傷者，處三年以下有期徒刑、拘役或二千元以下罰
金。
